臺灣彰化地方法院交通事件裁定　　94年度交聲字第450號
　　移
　　受 處 分 人
　　即 異 議 人　甲○○
上列異議人即受處分人因違反道路交通管理處罰條例案件，對於
交通部公路總局臺中區監理所彰化監理站九十四年七月二十七日
彰監四字第裁六四─Ｉ00000000號處分不服，聲明異議
，本院裁定如下：
    主  文
原處分撤銷。
甲○○不罰。
    理  由
一、按汽車未領用牌照行駛者，處汽車所有人新臺幣三千六百元
    以上，一萬零八百元以下罰鍰，並禁止其行駛，道路交通管
    理處罰條例第十二條第一項第一款定有明文。
二、受處分人聲明異議意旨略以：本人車牌號碼ＭＷ－九四四八
    不堪使用，已於民國八十四年五月三十一日辦理報廢、回收
    ，但該違規車輛卻於八十九年八月一日在田中鎮○○路由鄒
    麗嬋行駛公路上，經警舉發，由鄒麗嬋當場簽收，但卻置之
    不理，並且紅單被通知人是汽車駕駛人也就是鄒麗嬋，本人
    無從得知車子有違規之情形云云。
三、原處分機關認為本件違規駕駛人鄒麗嬋於民國八十九年八月
    一日十五時四十分許，駕駛原車牌號碼ＭＷ－九四四八號自
    用一般小貨車，經員警以未領牌照行駛之違規事實舉發等情
    ，有原舉發機關員警舉發之違規通知單一份在卷可稽。按行
    政行為應受法律及一般法律原則之拘束；行政行為，非有正
    當理由，不得為差別待遇，行政程序法第四條、第六條分別
    定有明文。又平等原則為行政法之一般法律原則，係由憲法
    第七條所衍生，也稱為禁止差別待遇原則，意指行政權的行
    使，不論在實體上或程序上，相同事件應為相同處理，非有
    合理的正當理由，不得為差別待遇，此落實在行政法之具體
    表現即同法第六條之規定；並由憲法第七條之平等原則亦導
    出「禁止恣意原則」意指在行政的領域裡，行政機關在作成
    決定之際，僅能依事理的觀點為行為，而且其所作成的一切
    處置，均應與其所擬規制的實際狀態相當，此處所謂之「恣
    意」是指任性，專斷毫無標準且隨個人好惡之決定，而禁止
    恣意原則，不僅禁止故意的恣意行為，復禁止任何客觀上違
    反憲法基本精神及事物本質行為，因此，所謂恣意，實際上
    等同於欠缺適當的、充分的事理上理由。次按違反道路交通
    管理事件行為人，未依規定自動繳納罰鍰，或未依規定到案
    聽候裁決，處罰機關應於舉發違反道路交通管理事件通知單
    送達二個月內依標準表逕行裁決之，違反道路交通管理事件
    統一裁罰標準及處理細則第四十四條第一項定有明文。此項
    規定顯係主管機關即交通部與內政部為補充前揭道路交通管
    理處罰條例漏未對處罰機關於受理違反道路交通管理事件裁
    決時效所為之補充性質行政命令，然因該細則第四十四條第
    一項並未規定處罰機關違反「二個月」期間之規定時，有失
    權之效果，故解釋上該規定屬訓示之規定，惟處罰機關仍不
    得恣意違反上開「二個月」之期間，如處罰機關遇有違反道
    路交通管理事件行為人，未依規定自動繳納罰鍰，或未依規
    定到案聽候裁決時，未依上開行政命令之規定於舉發違反道
    路交通管理事件通知單送達二個月內依標準表逕行裁決，竟
    無故延宕數年後始加以裁決，致使受處分人對違規之事實有
    爭執時，因時間之經過，致未能即時、適時提出有利之證據
    ，而蒙受重大之不利益，此處罰機關無故延宕達數年之後始
    逕行裁決之行為，即屬恣意行為，查本件原處分機關所為之
    裁決，由違規時間、舉發日期起至裁決之日止，已逾五年之
    久，有前揭卷附舉發違反道路交通管理事件通知單及違反道
    路交通管理事件裁決書各一紙可稽，此顯逾上開違反道路交
    通管理事件統一裁罰標準及處理細則第四十四條第一項裁決
    期限之規定且屬情節重大，末經本院遍閱全卷亦難認原處分
    機關此番延宕有何正當、合理之理由，則原處分機關對異議
    人所為之裁決顯已違反行政程序法第六條所揭櫫之平等原則
    而違反情節重大，其處分亦難認屬合法。又按行政罰法業於
    九十四年一月十四日經立法院三讀通過，雖行政罰法尚未公
    布施行，惟觀之行政罰法第二十七條第一項規定：「行政罰
    之裁處權，因三年期間之經過而消滅。」及參照該條立法意
    旨：「本條係有關行政罰裁處權時效之規定。按行政罰裁處
    權之行使與否，不宜懸之過久，而使處罰關係處於不確定狀
    態，影響人民權益，惟亦不宜過短，以免對社會秩序之維護
    有所影響，爰於第一項定其消滅時效為三年。第二項並就時
    效之起算點加以明定，以杜紛爭。至行政罰之執行時效，則
    依行政執行法第七條第一項規定處理。」可知，原處分機關
    對於違反違反道路交通管理事件統一裁罰標準及處理細則第
    四十四條第一項之規定，亦屬違反行政程序法第六條所定平
    等原則之規定且情節重大，從而原處分機關對受處分人所為
    之裁處，即非適法，應認本件異議有理由，爰撤銷原處分並
    另為受處分人不罰之諭知。
據上論斷，應依道路交通管理處罰條例第八十七條第二項、道路
交通案件處理辦法第二十條，裁定如主文。
中　　華　　民　　國　　94　　年　　8 　　月　　31　　日
                  交通法庭
                                法　　　官  紀  佳　良
以上正本證明與原本無異。
如不服本裁定，應於裁定送達後五日內向本院提出抗告狀（須附
繕本）。
中　　華　　民　　國　　94　　年　　8 　　月　　31　　日
                                書  記  官  陳  錫  威
